臺灣高雄地方法院刑事判決
111年度簡上字第272號
上  訴  人  臺灣高雄地方檢察署檢察官
被      告  林益弘






上列上訴人因被告竊盜案件，不服本院民國111年6月17日111年
度簡字第884號第一審刑事簡易判決（起訴案號：110年度偵緝字
第1150號）提起上訴，本院管轄之第二審合議庭判決如下：
    主  文
上訴駁回。
    事實及理由
一、本案經本院審理結果，認第一審刑事簡易判決之認事、用法
    及量刑均無不當，應予維持，爰依刑事訴訟法第455條之1第
    3項準用同法第373條之規定，引用第一審刑事簡易判決書所
    載之事實、理由及證據（如附件），並補充如下：
  ㈠本判決引用之證據資料，性質屬傳聞證據者，縱無刑事訴訟
    法第159條之1至第159條之4或其他規定之傳聞證據例外情形
    ，當事人於本院審理程序時，均明示同意有證據能力（見簡
    上卷第99頁），本院審酌前述傳聞證據製作之情況，並無違
    法不當及證明力明顯過低之瑕疵，以之作為證據，應屬適當
    ，依同法第159條之5第1項規定，認前述傳聞證據均有證據
    能力。　　
  ㈡證據部分另補充：「被告於本院審理時之自白」。 
二、檢察官上訴意旨略以：最高法院110年度台上大字第5660號
    刑事裁定（下稱系爭裁定）依據法院組織法第51條之10規定
    ，無拘束下級審法院之效力；且依最高法院辦理大法庭案件
    應行注意事項第48點規定，大法庭裁定內之旁論無拘束提案
    庭之拘束力。再者，本件聲請簡易判決處刑書之犯罪事實欄
    已敘明被告林益弘為累犯之事實，並提出刑案資料查註紀錄
    表，堪認被告確曾因竊盜案件受徒刑之執行完畢後，故意再
    犯本案有期徒刑以上之罪，符合累犯之要件。復參酌被告前
    因相同罪質之竊盜案件接受刑事處分，仍再犯本案，足認其
    對於刑罰之反應力確屬薄弱，依照司法院釋字第775號解釋
    及系爭裁定意旨，本案被告所犯之罪應依刑法第47條第1項
    規定加重其刑等語。
三、上訴論斷
　㈠最高法院為民事訴訟、刑事訴訟之終審機關，所為裁判有確
    保法律適用一致，及促進法律續造之作用，如民事庭、刑事
    庭各庭就相同事實之法律問題見解歧異，將影響裁判之安定
    性及可預測性，使下級審及人民無所適從；另就具有原則重
    要性之法律問題，縱使尚未出現見解歧異之裁判，亦應賦予
    最高法院於涉及該問題之首件裁判作成前有統一見解之機會
    ，以發揮法律續造之功能，故應於審判權之作用內，建立適
    當裁判機制，是法院組織法第51條之1明文規定最高法院大
    法庭之組織依據。大法庭就提案之法律爭議作成之裁定，依
    法院組織法第51條之10規定，對提案庭提交之案件有拘束力
    ，提案庭應以大法庭所採之法律見解為基礎，進行該案之終
    局裁判，而成為最高法院之「先前裁判」，各審判庭對於受
    理之案件，除非擬對於採取大法庭裁定見解之先前裁判表示
    不同之法律見解，再次開啟徵詢、向大法庭提案等程序，否
    則應採取與先前裁判相同之見解，此項機制確保了最高法院
    各庭之間（橫向）法律見解之一致性，透過審級制度，下級
    審法院對於該項統一之法律見解，亦應遵循，由此達成縱向
    法律見解之統一。大法庭制度即以此構建縱向及橫向的拘束
    效力，達成統一法律見解的目的。查系爭裁定係最高法院提
    案庭依法院組織法第51條之2第1項、第51條之3之規定作成
    ，並依據系爭裁定之法律見解作出110年度台上字第5660號
    刑事判決之終局裁判，已成為最高法院之「先前裁判」（民
    國110年4月27日裁判），下級審法院對於最高法院該項統一
    之法律見解，自應遵循，而本案原審裁判日為111年6月17日
    ，當應受系爭判決法律見解之拘束，檢察官上訴意旨認無拘
    束下級審效力，自無足採。至原判決逕援引最高法院110年
    度台上大字第5660號裁定而未援引上開刑事判決，固未臻精
    確，惟結論要無不同，尚屬無害瑕疵，先予敘明。
　㈡再者，法院於審酌被告是否適用累犯規定而加重其刑時，訴
    訟程序上應先由檢察官就前階段被告構成累犯之事實，以及
    後階段應加重其刑之事項，主張並具體指出證明方法後，法
    院才需進行調查與辯論程序，而作為是否加重其刑之裁判基
    礎。前階段構成累犯事實為檢察官之實質舉證責任，後階段
    加重量刑事項為檢察官之說明責任，均應由檢察官分別負主
    張及具體指出證明方法之責。倘檢察官未主張或具體指出證
    明方法時，可認檢察官並不認為被告構成累犯或有加重其刑
    予以延長矯正其惡性此一特別預防之必要，且為貫徹舉證責
    任之危險結果所當然，是法院不予調查，而未論以累犯或依
    累犯規定加重其刑，即難謂有應調查而不予調查之違法。檢
    察官若未主張或具體指出證明方法，法院因而未論以累犯或
    依累犯規定加重其刑，基於累犯資料本來即可以在刑法第57
    條第5款「犯罪行為人之品行」中予以負面評價，自仍得就
    被告可能構成累犯之前科、素行資料，列為刑法第57條第5
    款所定「犯罪行為人之品行」之審酌事項。於此情形，該可
    能構成累犯之前科、素行資料既已列為量刑審酌事由，對被
    告所應負擔之罪責予以充分評價，依重複評價禁止之精神，
    自無許檢察官事後循上訴程序，以該業經列為量刑審酌之事
    由應改論以累犯並加重其刑為由，指摘原判決未依累犯規定
    加重其刑違法或不當（最高法院110年度台上字第5660號刑
    事判決及系爭裁定意旨參照）。又所謂證明被告構成累犯事
    實之證據，包含前案確定判決、執行指揮書、執行函文、執
    行完畢（含入監執行或易科罰金或易服社會勞動執行完畢、
    數罪係接續執行或合併執行、有無被撤銷假釋情形）文件等
    相關執行資料固屬之。至一般附隨在卷宗內之被告前案紀錄
    表，乃司法機關相關人員依照被告歷次因犯罪起訴、判決、
    定刑、執行等原始訴訟資料經逐筆、逐次輸入電磁紀錄後列
    印之派生證據，屬於文書證據之一種，雖有方便查閱、檢驗
    之功能，但究非證據本身之內容。鑑於直接審理原則為嚴格
    證明法則之核心，法庭活動藉之可追求實體真實與程序正義
    ，然若直接審理原則與證據保全或訴訟經濟相衝突時，基於
    派生證據之必要性、真實性以及被告之程序保障，倘當事人
    對於該派生證據之同一性或真實性發生爭執或有所懷疑時，
    即須提出原始證據或為其他適當之調查，以確保內容之同一
    、真實；惟當事人如已承認該派生證據屬實，或對之並無爭
    執，而法院復已對該派生證據依法踐行調查證據程序，即得
    採為判斷之依據（最高法院111年度台上字第3143號、111年
    度台上字第3405號刑事判決意旨參照）。
　㈢最高法院辦理大法庭案件應行注意事項第48點但書固規定：
    大法庭裁定內之旁論無拘束提案庭之拘束力。惟所謂「旁論
    」，上開注意事項並未作成解釋，依其文義，應指與裁定本
    旨無關之論述。蓋法院行使審判職務，應受不告不理原則之
    拘束，只能被動受聲請而審判，對於未受聲請之事項仍予以
    解釋者，即屬僭越所為之「訴外解釋」或「判決旁論」，自
    與「不告不理原則」之基本理念或司法自我節制原則不合。
    系爭裁定之基礎事實，係起訴書未請求對上訴人所為之犯行
    依累犯規定加重其刑，法院於審理時，檢察官亦未就上訴人
    構成累犯事實以及應加重其刑之事項，有所主張並具體指出
    證明之方法，事實審法院於判決時，自行認定上訴人犯行並
    成立累犯，並依累犯規定加重其刑。可知，系爭裁定之主要
    爭點，即在累犯事實及應加重事項，由何人負主張及舉證責
    任，法院得否依職權調查。裁定主文表明：「被告構成累犯
    之事實及應加重其刑之事項，均應由檢察官主張並具體指出
    證明之方法後，經法院踐行調查、辯論程序，方得作為論以
    累犯及是否加重其刑之裁判基礎。並於理由欄詳加闡述，除
    了明示檢察官應負主張及舉證責任外，並於理由參之一、（
    三）及二、（三）分別就檢察官應就被告構成累犯事實及加
    重其刑之事項具體指出證明方法，舉例以明之。一般而言，
    裁判主文是點出訟爭標的的結論，至於得出此一結論之法律
    見解，只能在理由欄中詳論，但理由論述可能十分龐雜，不
    可能全部賦予拘束力，故應僅限於據以得出主文結論具關聯
    性之主要理由，才是正論，與主文結論不具關聯性之論述，
    則為旁論。查系爭大法庭裁定之爭點，在於構成累犯之事實
    及應加重其刑之事項，應由何人主張、舉證，如何踐行調查
    、辯論程序，始為適法。系爭裁定分別就被告構成累犯事實
    ，及被告累犯應加重之事項「具體指出證明方法」，所指究
    竟內容為何，舉例說明，所為之說明，與裁判主文相互呼應
    ，並未逾越系爭裁定之本旨，自屬正論，而非旁論。上訴意
    旨認系爭裁定就檢察官應就被告構成累犯事實及加重其刑之
    事項具體指出證明方法，所舉事例是旁論，無裁判拘束之效
    力，自不可採。
　㈣本案原審認被告涉犯刑法第320條第1項竊盜罪。就刑之加重
    與否部分，敘明聲請意旨雖認被告本件犯行應論以累犯，惟
    並未就構成累犯之事實及應加重其刑之事項具體指出相關證
    明方法，是參以系爭裁定意旨，尚無庸依職權調查並為相關
    之認定。查：
　⒈聲請簡易判決處刑書就累犯加重與否之事項，固於「犯罪事
    實」先記載「被告前因竊盜案件，經臺灣高雄地方法院以10
    8年度簡字第2261號判處有期徒刑3月，復經同法院以108年
    度簡上字第378號判決上訴駁回確定，於民國109年9月1日執
    行完畢」，並於「證據並所犯法條」欄，記載「被告曾受如
    犯罪事實欄所載之論罪科刑及執行情形，有刑案資料查註紀
    錄表1份在卷可憑，其於受有期徒刑執行完畢後5年以內，故
    意再犯本件有期徒刑以上之罪，為累犯，請依刑法第47條第
    1項及大法官釋字第775號意旨裁量是否加重其刑」等情，然
    檢察官提出「刑案資料查註紀錄表」為證，而此紀錄表係司
    法機關相關人員依憑原始資料所輸入之前案紀錄，且原審係
    因檢察官書面聲請，不經通常審判程序，無從讓被告就前開
    「刑案資料查註紀錄表」之證據能力表示意見，即逕以簡易
    判決處刑之案件，其參酌系爭裁定所述構成累犯事實及累犯
    加重其刑之事項具體指出證明方法之內容，認聲請書就被告
    構成累犯之事實，以及應加重其刑之事項，均尚未具體指出
    證明方法，因此未依職權調查並為累犯之認定，此部分認事
    用法難認有違誤之處。
　⒉至本案據檢察官提起上訴後，提出臺灣高雄地方檢察署108年
    度執緝岸字第747號、109年度執岸字第2691號執行指揮書電
    子檔紀錄（見簡上卷第121至123頁），具體指出被告構成累
    犯之事實，且經本院於審判期日為證據調查時，除提示前開
    證據外，被告亦承認有該執行情形（見簡上卷第101至102頁
    ）；檢察官並於上訴書記載被告前因相同罪質之竊盜案件接
    受刑事處分，仍再犯本案，已足認其刑罰反應力薄弱等節。
    依上開裁定及判決意旨，固可認檢察官於本院審理時就被告
    是否適用累犯規定而加重其刑一事，已主張並具體指出證明
    方法。惟觀諸原判決於量刑時已審酌被告「前已有多次竊盜
    犯行經法院判刑確定並執行完畢之紀錄」，將被告可能構成
    累犯之前科、素行資料，列為刑法第57條第5款所定「犯罪
    行為人之品行」之審酌事項。該等前科、素行資料既已列為
    量刑審酌事由，對被告所應負擔之罪責予以充分評價，依重
    複評價禁止之精神，自無許檢察官事後循上訴程序，以該業
    經列為量刑審酌之事由應改論以累犯並加重其刑為由，指摘
    原判決未依累犯規定加重其刑違法或不當。
  ㈤從而，原審認事用法均無不當，就刑法第57條各款所定量刑
    應審酌之事項均妥為斟酌，所量處之刑度並未逾越法定刑度
    範圍，亦難認有何輕重明顯失衡而違反罪刑相當性之情形。
    上訴意旨以前開情詞提起上訴，指摘原判決不當，經核並無
    理由，應予駁回。
據上論斷，應依刑事訴訟法第455條之1第1項、第3項、第364條
、第368條、第373條，判決如主文。
本案經檢察官范家振聲請簡易判決處刑及提起上訴，檢察官林敏
惠到庭執行職務。
中　　華　　民　　國　　111 　年　　11　　月　　30　　日
                  刑事第十六庭  審判長法  官  詹尚晃
                                      法  官  孫沅孝
                                      法　官　王雪君
以上正本證明與原本無異。
不得上訴。
中　　華　　民　　國　　111 　年　　11　　月　　30　　日
                                      書記官  王愉婷